臺灣臺南地方法院刑事判決　　　　　　 96年度簡上字第329號
上　訴　人　乙○○
即　被　告
上列上訴人即被告因詐欺案件，不服本院中華民國96年5月29日
以96年度簡字第923號所為第一審簡易判決處刑（聲請簡易判決
處刑案號：95年度營偵字第1578號），提起上訴，本院判決如下
：
    主  文
原判決撤銷。
乙○○幫助共同意圖為自己不法之所有，以詐術使人將本人之物
交付，處有期徒刑肆月，減為有期徒刑貳月，如易科罰金，以新
臺幣壹仟元折算壹日。
    事  實
一、乙○○明知提供金融帳戶供他人使用，有可能遭利用為人頭
    帳戶作為犯罪贓款匯進提出所用，使偵辦刑事案件之司法警
    察無從查知其真正身分，仍基於幫助犯罪之犯意，於民國95
    年8月30日至同年9月8日間某時，在不詳地點，將其所有之
    中華郵政股份有限公司學甲郵局（下稱學甲郵局）0000000-
    0000000號帳戶存摺、印章、金融卡及密碼提供予真實姓名
    年籍不詳之詐欺集團成員使用。該詐欺集團成員並共同意圖
    為自己不法之所有，由其中之成員於95年9月8日撥打電話予
    甲○○，佯稱其租用之室內電話費用未繳納，且該電話遭盜
    用作為洗錢之用，要其到銀行申辦帳戶網路轉帳功能，致甲
    ○○陷於錯誤，於同日依指示以網路匯款方式，將新臺幣（
    下同）53萬4千元匯至乙○○上開帳戶內，嗣甲○○察覺有
    異始知受騙，而向警方報案。
二、案經臺南縣警察局學甲分局報告臺南地方法院檢察署檢察官
    聲請以簡易判決處刑。
    理  由
一、訊據上訴人即被告乙○○對於伊所有之學甲郵局帳戶遭詐欺
    集團使用，並有甲○○受騙而匯款至伊帳戶等情固不爭執，
    惟矢口否認有何幫助詐欺犯行，辯稱：伊之郵局帳戶金融卡
    前於95年5月間，因提款時密碼錯誤遭鎖卡，嗣於同年8月25
    日申請補發新卡，又為避免再度遺忘提款密碼，所以將密碼
    記載於金融卡之上。詎伊於95年8月31日前往臺北車站預備
    搭車前往花蓮時，伊放置上開存摺、印章、金融卡及其他證
    件之皮包，遭不明歹徒搶走云云。
二、經查：
  (一)學甲郵局00000000000000號帳戶，係被告於94年9月6日申請
    開設，並於同月12日領取晶片金融卡，嗣於95年8月25日以
    遺失為由重新申請、同月30日再度領取晶片金融卡等情，有
    中華郵政股份有限公司新營郵局95年10月2日營字第0955080
    633號函所附客戶基本資料、客戶歷史交易清單影本及中華
    郵政股份有限公司金融卡申請書在卷可稽（見警卷第26-29
    頁、原審卷第15頁）。又被害人甲○○於95年9月8日遭詐騙
    後，將53萬4千元匯入被告上開帳戶內，再於同日以現金提
    款、跨行轉出等方式領出等情，亦有上揭被害人於警局中指
    訴、存摺影本（警卷第12頁）、客戶歷史交易清單（警卷第
    28頁）以及臺灣郵政股份有限公司新營郵局96年8月24日營
    字第0965000750號函附於本院卷內可參。被害人甲○○確實
    因詐騙集團施用詐術陷於錯誤，將其銀行帳戶內存款轉入被
    告之學甲郵局帳戶，並遭提領乙節，應堪認定。
  (二)被告雖辯稱伊郵局存摺、印章、金融卡（含密碼）等，係於
    95 年8月31日被搶走，伊並未提供其帳戶予詐騙集團使用云
    云，然查：
    (1)被告陳稱其皮包遭搶後，並未曾向警察報案等語，亦未見
      被告有何將上開遭搶之金融卡辦理停用止付之舉動；且被
      告就存摺、印章、金融卡如何脫離伊持有之情，先於警詢
      中，陳稱伊皮包係於95年8月21日在臺北火車站內遭扒手
      竊走（警卷第3頁）；嗣於偵訊中，則稱係於95年8月21
      日在臺北市市○○道停車場被搶走（臺灣臺南地方法院檢
      察署95年度核交字第2396號卷第4頁）；迄至本院審理時
      ，則又改稱係於95年8月31日在臺北市市○○道停車場被
      搶走。被告就歹徒如何取得伊皮包之手法、時間、地點，
      前後供述均不一致；復就發生上開證件、金融卡等重要文
      件遭搶之重大事件後，並未為報警或申辦止付使用，而採
      取保障自己權益之舉動，則其辯稱存摺、印章、金融卡等
      物遭竊或遭搶等情，可信性已值懷疑。且隨身攜帶之財物
      連同重要證件遭竊走或搶走，乃屬日常生活中之重大事件
      ，縱因事發突然，對於行兇歹徒之容貌、衣著特徵無法清
      楚觀察記憶，對於該事件發生之情境如時間、地點，至少
      應能留下深刻印象；何況被告於95年9月28日接受警詢時
      ，距離伊所稱皮包遭竊或遭搶之時間，距離不過1月，當
      能清楚描述被害之細節，詎被告於原審判決以伊係於95年
      8 月30日領取晶片金融卡，竟陳稱於8月21日即遭竊或遭
      搶之日期上矛盾，指摘被告供詞不可信後，即於事發超過
      1 年後之96年11月7日，在本院審理庭陳稱伊於警詢中記
      憶不清，應以在本院所為陳述較為可信云云，被告辯詞亦
      與情理不合。
    (2)提款卡密碼乃存款人利用該提款卡提款之唯一途徑，故一
      般申辦提款卡者，多將提款卡密碼默記在心，或記載在他
      處，以求存摺或提款卡不慎遺失時，自己帳戶內之存款不
      致因而遭人盜領。縱為避免與其他帳戶密碼渾淆，以被告
      年齡、學經歷及社會經驗，當知密碼、存簿及提款卡需分
      別存放以防盜領，詎被告竟稱係將密碼與存摺、提款卡同
      時存放，是被告此部份之辯詞亦不符常情。
    (3)再參酌欲使用他人帳戶匯入提領贓款之人，至少必須取得
      存戶之提款卡與密碼，姑不論同時拾獲或竊得提款卡與密
      碼之可能性極微，為確保贓款之匯入與提領，欲使用他人
      帳戶者亦需確信該帳戶不致掛失凍結。是於情理上，欲使
      用他人帳戶者，不問係以金錢收買或其他方式，必事先取
      得存戶對於使用該帳戶之同意，而無隨意使用拾獲或竊取
      所得之可能。揆之前開說明，本件被告於95年8月間前往
      郵局申請領取晶片提款卡後，該存摺、提款卡與密碼旋即
      脫離被告持有，該帳戶更隨之成為不詳之人用以收受及提
      領遭詐欺者匯入款項之用，被告辯稱該存摺、提款卡與密
      碼係遭搶云云，乃不可採，被告係將提款卡與密碼交付不
      詳之人並同意其使用，已堪認定。
  (三)另按金融機構開設存款帳戶，原係針對個人社會信用而予以
    資金流通，具有強烈之屬人性，而金融帳戶為個人理財之工
    具，於金融機構申請開設存款帳戶並無任何特殊之資格限制
    ，一般民眾皆可利用存入最低開戶金額之方式，任意在金融
    機構申請開設存款帳戶，且一人並可於不同之金融機構申請
    多數之存款帳戶使用，尚無任何困難，此乃眾所周知之事實
    ，被告為成年人自屬有一般社會經驗之人，對此應有所認知
    ，倘無正當理由使用他人提供之帳戶，客觀上自可預見其目
    的係供為某筆資金之存入，後再行領出之用，且該筆資金之
    存入及提領過程係有意隱瞞其流程及行為人身分曝光之用意
    ，一般人本於一般認知能力應均易於瞭解。是依一般人之社
    會生活經驗，若見他人不以自己名義申請帳戶，反而向人收
    集存款帳戶為不明用途使用或流通，衡情對於該等帳戶可能
    供詐欺之不法目的使用，當有合理之預期，況且利用不相識
    之人之帳戶從事詐欺之用，早為傳播媒體廣為報導，被告為
    有社會經驗之成年人，其應可預見交付自己名義之帳戶存摺
    、提款卡（含密碼）等帳戶資料予他人流通，誠有幫助從事
    詐欺取財犯行之人利用，該帳戶作為實施犯罪之可能，但其
    仍將其帳戶資料交付予年籍姓名均不詳之他人，以致自己完
    全無法了解、控制其帳戶資料之使用方法及流向，故被告應
    具有縱他人利用該帳戶供實施詐欺取財犯罪之用，亦不違背
    其本意之幫助犯意甚明。綜上論述，被告上開所辯，顯係卸
    責之詞，洵無可採。本案事證明確，被告幫助詐欺取財犯行
    ，堪以認定，自應依法論科。
三、核被告所為，係犯刑法第30條第1項、第339條第1項幫助詐
    欺取財罪。實施詐騙之集團成員間，就詐欺取財犯行，有犯
    意聯絡與行為之分擔，均為共同正犯。又被告基於幫助他人
    共同詐欺取財之不確定故意而提供帳戶，為從犯，應依刑法
    第30條第2項規定，減輕其刑。再查本件被告所為幫助詐欺
    犯行，其犯罪時間在96年4月24日以前，所犯且合於中華民
    國96年罪犯減刑條例第2條第1項所定之減刑條件，應依同條
    例第7條第1項、第2項規定，於裁判時減其宣告刑，同時諭
    知其宣告刑及減得之刑。
四、原審以被告犯幫助詐欺取財罪之罪證明確，依刑法第28條、
    第339條第1項、第30條第1項前段、第2項、第41條第1項前
    段，刑法施行法第1條之1，量處被告有期徒刑4月，並諭知
    易科罰金之折算標準，本院經核原判決認事用法，並無不合
    ，量刑亦稱妥適。惟被告之犯罪行為既合於減刑條件，依法
    於裁判時應併減其宣告刑，原審未及審酌適用，此部份即無
    可維持。被告猶執前詞上訴否認犯罪，指摘原判決不當，雖
    無理由，然原判決既有上開可議之處，本院仍應予撤銷改判
    。爰審酌被告之品行、智識程度、犯罪手段、所為幫助犯行
    助長不法詐欺犯罪之氣焰，危害社會大眾及金融經濟秩序，
    增加查緝詐欺犯罪之困難，對於社會治安所生損害，其犯後
    飾詞狡辯之態度，以及檢察官於聲請簡易判決處刑時，具體
    求處有期徒刑4月等一切情狀，量處如主文所示之刑，並同
    時諭知其宣告刑、減得之刑、併易科罰金之折算標準，以資
    懲儆。
據上論斷，刑事訴訟法第455條之1第1項、第3項、第369條第1項
前段，刑法第28條、第339條第1項、第30條第1項前段、第2項、
第41條第1項前段，刑法施刑法第1條之1，中華民國96年罪犯減
刑條例第2條第1項第3款、第7條第1項、第9條，判決如主文。
本案經檢察官丙○○到庭執行職務。
中　　華　　民　　國　　96　　年　　11　　月　　14　　日
　　　　　　　　　刑事第十一庭  審判長法　官　陳威龍
                                      法  官  黃欣怡
                                      法  官  吳坤芳
以上正本證明與原本無異
不得上訴
        　　　　　　　　　　　　　　　書記官　莊淑雅
中　　華　　民　　國　　96　　年　　11　　月　　14　　日
附錄本案論罪科刑法條全文：
中華民國刑法第339條
意圖為自己或第三人不法之所有，以詐術使人將本人或第三人之
物交付者，處5年以下有期徒刑、拘役或科或併科1千元以下罰金
。
以前項方法得財產上不法之利益或使第三人得之者，亦同。
前二項之未遂犯罰之。
